臺灣臺中地方法院交通事件裁定　　　 100年度交聲字第2652號
原處分機關　交通部公路總局臺中區監理所豐原監理站
異　議　人
即受處分人　林世賢
上列受處分人因違反道路交通管理處罰條例案件，對於交通部公
路總局臺中區監理所豐原監理站民國100年9月14日所為之處分（
原處分案號：豐監稽違字第裁63-GH0000000號裁決書），聲明異
議，本院裁定如下：
    主      文
原處分撤銷。
林世賢汽車駕駛人，駕駛汽車經測試檢定酒精濃度超過規定標準
，經記違規點數伍點，於壹年內再有駕駛汽車經測試檢定酒精濃
度超過規定標準，處吊扣小型車普通駕駛執照貳年，並應接受道
路交通安全講習。
    理      由
一、原處分意旨略以：受處分人即異議人林世賢（下稱異議人）
    於民國（下同）100年5月13日2時4分許，駕駛車牌號碼UF-9
    881號自小客車，在臺中市○○區○○路3段與東豐自行車道
    口處，因「酒後駕車，經酒測器吹試酒精濃度高達1.09毫克
    」違規，經臺中市政府警察局豐原分局翁子派出所員警以中
    市警交字第GH0000000號舉發違反道路交通管理事件通知單
    舉發違規。因異議人前於99年11月29日另一酒駕違規案，經
    原處分機關依道路交通管理處罰條例第68條第2項規定記違
    規點數5點，異議人於一年內再有酒駕違規行為，本站遂依
    同條例第35條第1項第1款及第68條第2項但書規定，於100年
    9月14日以豐監稽違字第裁63-GH0000000號裁決書，裁處記
    違規點數5點，併吊扣駕駛執照24個月，駕駛執照限於100年
    10月14日前繳送，逾期則依裁決書處罰主文規定裁處（因本
    案酒駕觸犯公共危險罪經法院判決處徒刑，行政罰鍰免予裁
    處）等語。
二、異議人異議意旨略以：因駕駛自小客車酒駕被取締，希望能
    保有聯結車駕照，對其所犯錯誤很自責，家中經濟實在不能
    沒有伊，爰此聲明異議等語。
三、按汽車駕駛人，駕駛汽車經測試檢定有酒精濃度超過規定標
    準之情形者，處15,000元以上60,000元以下罰鍰，並當場移
    置保管該汽車及吊扣其駕駛執照1年；汽車駕駛人有第35條
    第1項規定之情形者，應接受道路交通安全講習；又汽車駕
    駛人有飲用酒類或其他類似物後其吐氣所含酒精濃度超過每
    公升0.25毫克或血液中酒精濃度超過百分之0.05以上之情形
    者，不得駕車，道路交通管理處罰條例第35條第1項第1款、
    第24條第1項第2款、道路交通安全規則第114條第2款分別定
    有明文。次按道路交通管理處罰條例第68條於99年5月5日修
    正，並經行政院於99年8月31日以院臺交字第0990048197 號
    令發布定自99年9月1日施行，而修正後之道路交通管理處罰
    條例第68條增定第2項規定：「領有汽車駕駛執照之汽車駕
    駛人，除駕駛聯結車、大客車、大貨車外之非其駕駛照種類
    之車輛，違反本條例及道路交通安全規則之規定，應受吊扣
    駕駛執照情形，無因而肇事致人受傷或重傷者，記違規點數
    五點，但一年內違規點數共達六點以上或再次應受吊扣駕駛
    執照情形者，併依原違反本條例應受吊扣駕駛執照處分規定
    ，吊扣其駕駛執照」，其立法理由略以：「鑒於本條例前已
    修正刪除受吊扣駕駛執照處分，吊扣各級駕駛執照之規定，
    為利明確汽車駕駛人駕駛非其駕駛執照種類之車輛，違反應
    受吊扣駕駛執照之處分處理，並在兼顧本條例立法意旨下，
    增訂第二項得緩即予吊扣而採計違規點數及駕駛人仍無改正
    仍再犯違規之應併原吊扣處罰之規定」，則於緩予吊扣而記
    違規點數之駕駛人仍無改正，於1年內再次應受吊扣駕駛執
    照時，除應吊扣駕駛執照外，應併裁處原吊扣駕駛執照之處
    分，合先敘明。
四、經查：異議人駕駛車牌號碼UF-9881號自小客車，於100年5
    月13日2時4分許，在臺中市○○區○○路3段與東豐自行車
    道口處，因「酒後駕車，經酒測器吹試酒精濃度高達1.09毫
    克」違規，經臺中市政府警察局豐原分局翁子派出所員警當
    場舉發等情，為異議人所不否認，並有臺中市政府警察局中
    市警交字第GH0000000號舉發違反道路交通管理事件通知單
    、本件裁決書各1份在卷可稽，異議人前揭違規行為，堪以
    認定。又查，異議人前於99年11月29日酒後駕駛前開車輛，
    為警測得其酒精濃度超過規定標準違規，經原處分機關於
    100年2月8日以豐監稽違字第裁63-Z00000000號裁決書，依
    違反道路交通管理處罰條例第35條第1項第1款、第68條第2
    項規定，裁處記違規點數5點及施以道安講習等情，亦有上
    開豐監稽違字第裁63-Z00000000號裁決書在卷可查。揆諸上
    開說明，異議人前於99年11月29日因酒後駕車超過標準值違
    規，經原處分機關裁處記違規點數5點仍未改正，於1年內即
    100年5月13日再因駕駛汽車經測試檢定酒精濃度超過規定標
    準，而再次應受吊扣駕駛執照，即應併予裁處緩予執行之原
    吊扣駕駛執照，原處分機關執此裁處異議人吊扣駕駛執照24
    個月，固非無據。
五、惟按道路交通管理處罰條例第68條前於94年12月14日修正，
    並自95年3月1日施行前之規定為：「汽車駕駛人，因違反本
    條例及道路交通安全規則之規定，受吊扣或吊銷駕駛執照處
    分時，吊扣或吊銷其持有各級車類之駕駛執照」，其立法意
    旨在於違規行為對道路交通秩序之維持及道路交通安全已生
    較大之影響，故規定吊扣或吊銷其持有各級車類之駕駛執照
    ，以限制其繼續駕車行駛道路之權利，其係屬駕駛行為之限
    制，並不因所持駕駛執照種類不同而有所差異。而94年12月
    14日修正之道路交通管理處罰條例第68條則規定：「汽車駕
    駛人，因違反本條例及道路交通安全規則之規定，受吊銷駕
    駛執照處分時，吊銷其持有各級車類之駕駛執照」，其立法
    理由略以：「原條文將違法或違規駕駛人所持有各級車類之
    駕駛執照一併吊扣或吊銷，失之過酷，影響人民工作及生活
    甚鉅，爰修正之」等語。故依94年12月14日修正之道路交通
    管理處罰條例第68條之規定觀之，受吊扣駕駛執照處分，不
    再吊扣其持有各級車類之駕駛執照，僅於受吊銷駕駛執照處
    分時，始吊銷其持有各級車類之駕駛執照，而限縮修正前條
    文之適用範圍，即受吊扣駕駛執照處分，不在本條規定適用
    之列。是依上開規定受吊銷駕照處分者，仍維持吊銷其持有
    各級車類之駕駛執照；至於受吊扣駕照處分者，則僅吊扣其
    違法或違規當時所駕駛車輛之駕駛執照，不再吊扣其持有各
    級車類之駕駛執照，其理甚明（臺灣高等法院臺中分院96年
    度交抗字第136號、第648號裁定意旨參照）。本件異議人兩
    次酒駕違規所駕駛車輛均為自小客車，業如前述，是依前述
    異議人依法所受之處分應為限制其駕駛自小客車之權利，原
    處分機關即應吊扣其小型車普通駕駛執照24個月，原處分機
    關未審酌及此，逕為裁罰吊扣駕駛執照24個月（指異議人所
    持有之職業聯結車駕駛執照）部分，即難認為允當，故異議
    人之異議理由，自屬可採。
六、又依道路交通管理處罰條例第68條第2項但書規定，於緩予
    吊扣而記違規點數之駕駛人仍無改正，於1年內再次應受吊
    扣駕駛執照時，即應吊扣其駕駛執照，併裁處原吊扣駕駛執
    照之處分，而非適用該條項本文規定裁罰記點，從而，原處
    分有關裁處記違規點數5點部分，即有違誤；且按汽車駕駛
    人，有道路交通管理處罰條例第35條第1項規定之情形者，
    應接受道路交通安全講習，道路交通管理處罰條例第24條第
    1項第1款亦有明定，原處分機關就此漏未裁處施以道路交通
    安全講習部分，亦有適用法規顯然錯誤之違法。綜上所述，
    原處分機關所為處分，顯有違誤，自應由本院撤銷，改諭知
    如主文第2項所示，以資適法。
據上論斷，應依道路交通管理處罰條例第87條第2項、道路交通
事件處理辦法第19條，裁定如主文。
中    華    民    國   100    年    9     月    27    日
                    交通法庭  法  官    廖穗蓁
以上正本證明與原本無異。
如不服本裁定，應於收受送達後5 日內向本院提出抗告狀。（應
附繕本）
                              書記官    許靜茹
中    華    民    國   100    年    9    月     27    日